臺灣嘉義地方法院民事判決　94年度簡上字第44號
上　訴　人　乙○○
被上訴人　　丙○○○
上列當事人間請求損害賠償事件，上訴人對於民國94年3月15日
本院嘉義簡易庭94年度嘉簡字第47號第一審判決提起上訴，於民
國94年6月8日經言詞辯論終結，本院判決如下：
    主  文
原判決關於命上訴人給付超過新臺幣玖萬陸仟捌佰玖拾玖元部分
，及該部分假執行之宣告，暨訴訟費用之裁判均廢棄。
上開廢棄部分，被上訴人在第一審之訴及假執行之聲請均駁回。
其餘上訴駁回。
第一、二審訴訟費用，由被上訴人負擔十分之七，餘由上訴人負
擔。
    事實及理由
壹、程序方面：上訴人經合法通知無正當理由不到場，核無民事
    訴訟法第386條各款所列情形，准依被上訴人之聲請，由其
    一造辯論而為判決。
貳、被上訴人起訴主張：上訴人乙○○於民國93年2月21日駕駛
    RO-3959號自小客車，沿嘉義市○○路○○道由北向南方向
    逆向行駛，途經該路與撫順一街口處時，原應注意不得違規
    逆向行駛，而當時並無不能注意之情事，竟疏於注意，貿然
    行駛，適有訴外人鄭秋玲駕駛車牌號碼LXU-953號重型機車
    後載被上訴人，沿嘉義市○○○街由東向西方向駛至上開地
    點，遂遭上訴人撞及，致被上訴人因而受有頭部外傷併撕裂
    傷、右側硬腦膜下出血之傷害。被上訴人經送醫救治，於同
    年2月22日住院治療，在加護病房觀察2日後轉至普通病房，
    至同年3月17日始出院，於住院之25日均需他人照顧，故請
    求看護費用五萬元及醫療費用100,000元，又被上訴人於車
    禍發生前，係從事西服工作，因車禍發生傷及頭部，導致被
    上訴人6個月無法工作，另請求每月12,000元合計72,00 0
    元無法工作之損失，又被上訴人身心健康受傷甚鉅，上訴人
    應另給付78,000元作為精神慰撫金等情，爰依侵權行為之法
    律關係提起本訴。並聲明：上訴駁回。原審判決上訴人應給
    付被上訴人125,899元，而駁回被上訴人其餘之訴，並依職
    權宣告被上訴人勝訴部分得假執行；上訴人於執行標的物拍
    定、變賣或物之交付前以125,899元為被上訴人預供擔保後
    ，得免為假執行。
參、上訴人未於言詞辯論期日到庭，惟據其前陳述：被上訴人於
    住院期間，其子及媳婦並未實際看護。且被上訴人於6、7年
    前中風，並領有重度殘障手冊，無法從事西服製作工作，自
    不得請求看護費用50,000元及工作損失36,000元。另精神慰
    撫金賠償金額30,000元亦過高。再上訴人曾給付被上訴人29
    ,000元，原審亦未扣除。為此，聲明：一、原判決關於上訴
    人敗訴部分廢棄。二、上開廢棄部分被上訴人在第一審之訴
    駁回。
肆、本院之判斷：
一、被上訴人主張於上開時地因上訴人逆向行駛，遭上訴人駕駛
    之車輛碰撞而受傷之事實，業據兩造於警訊及刑事案件偵查
    中陳述明確，並有診斷證明書、臺灣省雲嘉區車輛行車事故
    鑑定委員會鑑定報告附卷可參。且上訴人因上開傷害行為，
    亦經本院刑事庭以93年度嘉交簡字第427號刑事判處上訴人
    因過失傷害人，處有期徒刑4月，如易科罰金，以銀元300元
    折算壹日確定，上訴人並未爭執，是被上訴人主張因上訴人
    之過失行為，致其受有頭部外傷併撕裂傷、右側硬腦膜下出
    血之傷害等情，應堪信為真實。
二、按因故意或過失，不法侵害他人之權利者，負損害賠償責任
    ；汽車、機車或其他非依軌道行駛之動力車輛，在使用中加
    損害於他人者，駕駛人應賠償因此所生之損害。但於防止損
    害之發生，已盡相當之注意者，不在此限；不法侵害他人之
    身體、健康、名譽或自由者，被害人雖非財產上之損害，亦
    得請求賠償相當之金額。民法第184條第1項前段、第191條
    之2、第195條分別定有明文。茲就被上訴人請求之項目及金
    額，核列如下：
（一）醫療費用部分：
      按全民健康保險法第82條規定：「保險對象因汽車交通事
      故，經本保險提供醫療給付者，本保險之保險人得向強制
      汽車責任保險之保險人代位請求該項給付。」，從而全民
      健康保險之被保險人因汽車交通事故，經全民健康保險提
      供醫療給付者，全民健康保險之保險人自得向強制汽車責
      任保險之保險人代位請求該項給付。而依強制汽車責任保
      險法第30條規定，於該範圍內，加害人或強制汽車責任保
      險之被保險人之損害賠償責任即因而解免，全民健康保險
      被保險人對於加害人之損害賠償請求權亦因而喪失，最高
      法院著有88年度台上字第353號判決意旨可資參照。是被
      上訴人請求上訴人賠償之醫療費用100,000元，經本院函
      查財團法人天主教聖馬爾定醫院（下稱聖馬爾定醫院），
      有聖馬爾定醫院93年12月17日93惠醫字第1749號函與所附
      之收據7份與費用明細表5份，以及本院94年3月2日公務電
      話記錄表1份在原審卷可參，其中被上訴人治療之健保給
      付為56,390元，被上訴人自費部分為9,899元，則本件被
      上訴人所受之傷害既為汽車交通事故，則由全民健康保險
      提供給付該56,390元，就該部分之費用，被上訴人亦不得
      再向上訴人請求賠償，其餘醫療費用9,899元，有前開收
      據與費用明細表為證，即屬治療上之必要費用，應由上訴
      人賠償被上訴人，應予准許。
（二）看護費用：
      被上訴人主張住院期間因傷行動不便，需專人照顧看護，
      由被上訴人之子與媳婦為照顧看護，請求住院期間25日之
      看護費，每日2,000元，合計看護費50,000元，亦有前開
      診斷證明書可證，並經原審函詢聖馬爾定醫院被上訴人是
      否有專人看護之必要，該院以前函覆稱：「該員住院期間
      神智清楚，持續主訴劇烈頭痛，因頭痛、頭暈均為主觀性
      強烈之感覺，臨床上無法客觀評估是否因此需專人照顧，
      但因步態不穩，確實需要人看顧，以防跌倒。依本院目前
      一般看護每日2,000元，以日計算。」，則被上訴人於住
      院期間雖臨床上無法客觀評估是否需看護，然因被上訴人
      確實有步態不穩之現象，應需有人一旁看顧，是被上訴人
      請求住院期間之看護費用，應屬有據，該費用核屬被上訴
      人因系爭事故生活上增加之需要。被上訴人請求此部分之
      費用為有理由，上訴人所辯被上訴人未有看護云云，自無
      足採。
（三）工作損失部分：
      被上訴人主張有6個月無法工作，其每月工作收入12,000
      元，損失工作收入72,000元等情，雖提出診斷證明書與嘉
      義市西服製作業職業工會證明書為證，且依診斷證明書所
      載，被上訴人受有「有頭部外傷併撕裂傷、右側硬腦膜下
      出血」等頭部內部之傷害，痊癒之時間可能較長。然經本
      院函詢聖馬爾定醫院，該院以94惠醫字第00165號覆稱：
      「被上訴人之門診追蹤為93年3月25日、93年5月15日、93
      年10月25日，其中第三次係神經內科門診追蹤，主述吞嚥
      困難及構音情況仍然持續，但日常活動能力還可以」，則
      被上訴人僅門診追蹤3次，且最後一次門診追蹤時，僅係
      吞嚥困難與構音現象，應不致影響被上訴人能否從事西服
      製作工作，且醫院亦表示被上訴人日常活動能力尚可，則
      本院審酌相關證據，認應以休養3個月為合理。又依稅務
      電子閘門財產所得調件明細表所示，被上訴人於92年度無
      薪資收入，被上訴人表示因西服製作係以件數計算，並未
      申報工作所得。是本院審酌被上訴人於車禍發生時為58歲
      ，應尚有工作能力，而一般工作尚可獲得基本工資即每月
      15,840元之收入，原告主張其每月工作收入為12,000元，
      應屬可採，依此標準計算，被上訴人3個月無法工作之工
      作損失應僅為36,000元。被上訴人逾此範圍之請求，為無
      理由。上訴人雖以被上訴人7、8年前中風，且曾被截斷3
      隻手指，並領有重殘障手冊，無法工作，不得請求工作損
      失云云。但查本院依上訴人之聲請函詢嘉義市西服製作業
      職業工會，該會會員是否均有從事西服製作工作，其於94
      年5月11日以嘉市西服工字第094017號函覆稱：「本會現
      任會員確實均從事西服、西褲及女裝製作工作」等語，另
      證人甲○○亦結證稱：被上訴人有向其拿工作做，她還有
      向別人拿工作做等語，足證被上訴人確有從事西服工作之
      事實，是上訴人所辯亦不可採。
（四）精神慰撫金部分：
      本件被上訴人因上訴人之過失行為受傷，精神上受有痛苦
      ，其請求上訴人給付精神慰撫金，自屬有據。查被上訴人
      之前從事西服製作工作，學歷為國小畢業，名下無不動產
      ；而上訴人名下則有土地1筆、房屋1筆、田賦2筆之事實
      ，業據被上訴人陳述明確，且有稅務電子閘門財產所得調
      件明細表附卷可查。本院斟酌兩造之經濟能力、本件傷害
      發生之原因，及被上訴人所受傷勢、上訴人迄今不願賠償
      等各情，認為被上訴人得請求上訴人賠償30,000元之精神
      慰撫金。逾此範圍，則非正當。
（五）綜上所述，被上訴人所受損害總計為125,899元（9,899＋
      50,000＋36,000＋30,000＝125,899）。
三、末查上訴人主張曾給付被上訴人損害賠償金額29,000元等語
    ，為被上訴人自認，則應自上開金額125,899元中扣除。從
    而被上訴人請求上訴人給付96,899元（125,899－29,000＝
    96,899），洵屬正當，應予准許；其逾其此範圍之請求，則
    屬無據，應予駁回。原審就超過上開應准許部分，為上訴人
    敗訴判決，並依民事訴訟法第389條第1項第3款、第392條第
    2、3項規定分別為假執行及上訴人為供擔保後免為假執行之
    宣告，自有未洽。上訴意旨就此部分指摘原判決不當，求予
    廢棄改判，為有理由。至於上開應准許部分，原審判命上訴
    人給付，並依職權宣告假執行，核無違誤，上訴意旨，就此
    部分，仍執陳詞，指摘原判決不當，求予廢棄，為無理由，
    應駁回其上訴。
四、據上論結，本件上訴為有理由，依民事訴訟法第436條之1第
    3項、第450條、第449條第1項、第79條，判決如主文。
中　　華　　民　　國　　94　　年　　6 　　月　　22　　日
                  民事第二庭審判長  法　官　甘大空
                                    法　官　蕭道隆
                                    法　官　張育彰
以上正本係照原本作成。
本判決不得上訴。
中　　華　　民　　國　　94　　年　　6 　　月　　22　　日
                                    書記官　林柑杏
